【裁判字號】    99,訴,636
【裁判日期】    990625
【裁判案由】    違反毒品危害防制條例
【裁判全文】
臺灣彰化地方法院刑事判決               99年度訴字第636號
公  訴  人  臺灣彰化地方法院檢察署檢察官
被      告  甲○○
上列被告因違反毒品危害防制條例案件，經檢察官提起公訴（99
年度毒偵字第665號），本院合議庭裁定由受命法官獨任進行簡
式審判程序，茲判決如下：
     主  文
甲○○施用第一級毒品，累犯，處有期徒刑拾壹月，扣案注射針
筒壹支，沒收之。
     犯罪事實
一、甲○○前於民國89年間，因施用毒品案件，經本院裁定送觀
    察、勒戒，後因認有繼續施用毒品之傾向，復經本院裁定令
    入戒治處所施以強制戒治，於90年3 月21日強制戒治執行完
    畢釋放；又於上開強制戒治執行完畢釋放後5 年內之90年間
    ，因施用毒品案件，經臺灣彰化地方法院檢察署檢察官聲請
    強制戒治並起訴，聲請強制戒治部分，經本院以91年度毒聲
    字第1401號裁定令入戒治處所施以強制戒治，於92年9 月28
    日強制戒治執行完畢釋放，起訴部分則經本院於91年12月26
    日以91年度訴字第925 號判決判處有期徒刑1 年確定；復因
    施用毒品案件，經本院以95年度訴字第1353號判決判處有期
    徒刑1 年2 月、4 月，應執行有期徒刑1 年5 月，經上訴臺
    灣高等法院臺中分院於96年1 月18日以95年度上訴字第2588
    號判決上訴駁回確定（下稱甲案）；因竊盜案件，經本院於
    96年1 月29日以95年度斗簡字第744 號判決判處有期徒刑3
    月確定（下稱乙案）；因施用毒品案件，經臺灣高等法院臺
    中分院於96年8 月20日以96年度上訴字第1706號判決判處有
    期徒刑4 月確定（下稱丙案）；因竊盜案件，經本院於96年
    10月8日以96年度斗簡字第145 號判決判處有期徒刑3月確定
    ，嗣經減刑為有期徒刑1 月又15日（下稱丁案）；因施用毒
    品案件，經本院於96年11月19日以96年度訴字第1744號判決
    判處有期徒刑7 月（下稱戊案）。上開甲、乙案經減刑與丙
    、戊案定應執行刑為有期徒刑1 年8 月確定，經入監執行與
    丁案接續執行，於97年12月26日縮刑期滿執行完畢。詎其仍
    不知悔改，復基於施用第一級毒品海洛因之犯意，於99年4
    月5 日下午2 時40分許，在其位於彰化縣社頭鄉山湖村鴻門
    巷10號住處內，以將海洛因粉末置入注射針筒加水注射手臂
    血管之方式，施用第一級毒品海洛因1 次。嗣於99年4 月5
    日下午3 時25分許，甲○○即在有偵查權限之機關或個人發
    覺其上開施用第一級毒品犯行前，主動至彰化縣警察局田中
    分局朝興派出所（下稱朝興派出所），向警方自首其於前開
    時、地施用第一級毒品海洛因之犯行，而自首接受裁判，並
    主動提出其所有，供其開施用海洛因使用之注射針筒1 支供
    查扣，且同意警方於98年4 月5 日下午3 時30分許，對其採
    集尿液送驗，檢驗結果呈嗎啡、可待因陽性反應，而悉上情
    。
二、案經彰化縣警察局田中分局報告臺灣彰化地方法院檢察署檢
    察官偵查起訴。
    理    由
一、被告甲○○於準備程序中，先就前揭犯罪事實為有罪之陳述
    ，且所犯係死刑、無期徒刑、最輕本刑為3 年以上有期徒刑
    以外之罪，經本院合議庭依刑事訴訟法第273 條之1 第1 項
    之規定，裁定由法官獨任進行簡式審判程序，合先敘明。
二、上開犯罪事實，迭據被告甲○○於警詢、偵訊、本院準備程
    序及審理中坦承不諱，且被告於前揭時、地，主動至朝興派
    出所自首並提出注射針筒供查扣，且同意警方對其採尿送驗
    之結果，確呈嗎啡、可待因陽性反應，有勘察採證同意書、
    、彰化縣警察局委託檢驗所尿液代號與真實姓名對照認證單
    各1 份、扣案注射針筒照片2 張、詮昕科技股份有限公司99
    年4 月16日00000000號濫用藥物尿液檢驗報告1 份（見毒偵
    卷第24至26、139 頁）附卷可稽，並有注射針筒1 支扣案可
    證，足徵被告自白與事實相符，堪予採信。
三、施用第一、二級毒品為犯罪行為，毒品危害防制條例第10條
    定有處罰明文。故施用第一、二級毒品者，依前揭規定本應
    科以刑罰。惟基於刑事政策，對合於一定條件之施用者，則
    依同條例第20條、第23條之規定，施以觀察、勒戒及強制戒
    治之保安處分。毒品危害防制條例於92年7月9日修正公布，
    自93年1月9日施行，其中第20條、第23條將施用毒品之刑事
    處遇程序，區分為「初犯」及「5年內再犯」、「5年後再犯
    」。依其立法理由之說明：「初犯」，經觀察、勒戒或強制
    戒治後，應為不起訴處分或不付審理之裁定；經觀察、勒戒
    或強制戒治執行完畢釋放後，「5年內再犯」者，因其再犯
    率甚高，原實施之觀察、勒戒及強制戒治既已無法收其實效
    ，爰依法追訴或裁定交付審理。至於經觀察、勒戒或強制戒
    治執行完畢釋放後，「5年後再犯」者，前所實施之觀察、
    勒戒或強制戒治已足以遮斷其施用毒品之毒癮，為期自新及
    協助其斷除毒癮，仍適用「初犯」規定，先經觀察、勒戒或
    強制戒治之程序。從而依修正後之規定，僅限於「初犯」及
    「5年後再犯」二種情形，始應先經觀察、勒戒或強制戒治
    程序。倘被告於5年內已再犯，經依法追訴處罰，縱其第3次
    （或第3次以上）再度施用毒品之時間，在初犯經觀察、勒
    戒或強制戒治執行完畢釋放5年以後，已不合於「5年後再犯
    」之規定，且因已於「5年內再犯」，顯見其再犯率甚高，
    原實施觀察、勒戒或強制戒治，已無法收其實效，即應依該
    條例第10條處罰（最高法院95年度第7次刑事庭會議決議、
    最高法院97年度第5 次刑事庭會議決議要旨參照）。經查，
    本案被告前於89年間，因施用毒品案件，經本院裁定送觀察
    、勒戒，後因認有繼續施用毒品之傾向，復經本院裁定令入
    戒治處所施以強制戒治，於90年3 月21日強制戒治執行完畢
    釋放；又於上開強制戒治執行完畢釋放後5 年內之90年間，
    因施用毒品案件，經臺灣彰化地方法院檢察署檢察官聲請強
    制戒治並起訴，聲請強制戒治部分，經本院以91年度毒聲字
    第1401號裁定令入戒治處所施以強制戒治，於92年9 月28日
    強制戒治執行完畢釋放，起訴部分則經本院於91年12月26日
    以91年度訴字第925 號判決判處有期徒刑1 年確定等情，有
    臺灣高等法院被告前案紀錄表、臺灣彰化地方法院檢察署刑
    案資料查註紀錄表各1 份附卷可參。則被告前既曾因施用毒
    品案件，經觀察、勒戒，進而強制戒治後，復於強制戒治執
    行完畢釋放後5 年內，再犯施用毒品罪，且經法院判處罪刑
    確定，嗣後業經確定，被告於本案犯罪事實欄一所示時間，
    再度施用海洛因之犯行，即非屬毒品危害防制條例第20條第
    3 項所定「5 年後再犯」之情形，是檢察官逕行起訴，要無
    不合。依前開說明，被告上開所為，係於上揭強制戒治執行
    完畢釋放後5 年內，再犯施用毒品罪，且經法院判處罪刑後
    ，再度犯本案之毒品危害防制條例第10條第1 項施用第一級
    毒品罪，應認本案事證明確，被告上開犯行，洵堪認定。
四、按海洛因為毒品危害防制條例第2 條第2 項第1 款所明定之
    第一級毒品。核被告所為，係犯同條例第10條第1 項之施用
    第一級毒品罪。被告持有第一級毒品進而施用，持有之低度
    行為為施用之高度行為所吸收，不另論持有毒品之罪。又被
    告前因施用毒品案件，經本院以95年度訴字第1353號判決判
    處有期徒刑1 年2 月、4 月，應執行有期徒刑1 年5 月，經
    上訴臺灣高等法院臺中分院於96年1 月18日以95年度上訴字
    第2588 號 判決上訴駁回確定（下稱甲案）；因竊盜案件，
    經本院於96年1 月29日以95年度斗簡字第744 號判決判處有
    期徒刑3 月確定（下稱乙案）；因施用毒品案件，經臺灣高
    等法院臺中分院於96年8 月20日以96年度上訴字第1706號判
    決判處有期徒刑4 月確定（下稱丙案）；因竊盜案件，經本
    院於96年10月8 日以96年度斗簡字第145 號判決判處有期徒
    刑3 月確定，嗣經減刑為有期徒刑1 月又15日（下稱丁案）
    ；因施用毒品案件，經本院於96年11月19日以96年度訴字第
    1744號判決判處有期徒刑7 月（下稱戊案）。上開甲、乙案
    經減刑與丙、戊案定應執行刑為有期徒刑1 年8 月確定，經
    入監執行與丁案接續執行，於97年12月26日縮刑期滿執行完
    畢等情，有上揭臺灣高等法院被告前案紀錄表存卷可考，其
    於5 年內故意再犯本案有期徒刑以上之罪，應依刑法第47條
    第1 項之規定，論以累犯，並加重其刑。另查，本案被告係
    在有偵查權限之機關或個人發覺其上開施用第一級毒品犯行
    前，主動至彰化縣警察局田中分局朝興派出所（下稱朝興派
    出所），向警方自首其於前開時、地施用第一級毒品海洛因
    之犯行，而自首接受裁判，並主動提出前開施用海洛因使用
    之注射針筒1 支供查扣，且同意警方對其採尿乙節，有其警
    詢筆錄在卷可參（見毒偵卷第14至15頁），應可認定，爰依
    刑法第62條前段規定，減輕其刑。被告同時有加重減輕事由
    ，爰依法先加後減之。爰審酌被告因施用毒品案件，經觀察
    、勒戒、強制戒治，及法院判處之刑執行完畢釋放後，均未
    能徹底戒絕毒品，復犯本案施用第一級毒品罪，顯見並無戒
    毒悔改之意，惟念其施用毒品乃自戕一己之身體健康，尚未
    對他人造成危害，及犯罪之動機、方法、手段、所生危害，
    暨犯後坦承犯行，到庭態度尚稱良好等一切情狀，量處如主
    文所示之刑，以示懲儆（至蒞庭檢察官雖對被告具體求處有
    期徒刑1 年3 月，惟本院綜合上揭各情，認對被告處以如主
    文所示之刑，已足收懲儆之效，併此敘明）。至扣案注射針
    筒1 支，為被告所有供其本件施用第一級毒品犯行所用之物
    ，爰依同法第38條第1 項第2 款規定，宣告沒收。
據上論斷，應依刑事訴訟法第273條之1第1項、第299條第1項前
段，毒品危害防制條例第10條第1項，刑法第11條前段、第47條
第1項、第62條前段、第38條第1 項第2 款，判決如主文。
本案經檢察官陳建佑到庭執行職務。
中    華    民    國    99    年    6     月    25    日
                  刑事第二庭          法  官  吳芙如
以上正本證明與原本無異。
如不服本判決應於收受判決後10日內向本院提出上訴書狀，並應
敘述具體理由；其未敘述上訴理由者，應於上訴期間屆滿後20日
內向本院補提理由書狀( 均須按他造當事人之人數附繕本) 「切
勿逕送上級法院」。
中    華    民    國    99    年    6     月    25    日
                                      書記官  林明俊
附錄本案論罪科刑法條全文：
毒品危害防制條例第10條
施用第一級毒品者，處 6 月以上 5 年以下有期徒刑。
施用第二級毒品者，處 3 年以下有期徒刑。

司法院資訊處製作；財團法人民間司法改革基金會備份。
